【裁判字號】    99,家簡,1
【裁判日期】    991005
【裁判案由】    返還贈與物
【裁判全文】
臺灣彰化地方法院民事簡易判決        99年度家簡字第1號
原      告  丁○○
訴訟代理人  陳鎮律師
訴訟代理人  林佐徫律師
被      告  辛○○
訴訟代理人  蔡宜宏律師
上列當事人間請求返還贈與物事件，本院於民國99年9月21日言
詞辯論終結，判決如下：
    主  文
被告應給付原告新臺幣貳拾玖萬零佰伍拾元及自民國99年1月
15日起至清償日止，按年息百分之五計算之利息。
訴訟費用新台幣仟貳佰元由被告負擔。
本判決得假執行。但被告如以新臺幣貳拾玖萬零佰伍拾元為原
告預供擔保後，得免為假執行。
    事實及理由
一、按縮訴狀送達後，原告不得將原訴變更或追加他訴。但請求
    之基礎事實同一，或減縮應受判決事項之聲明者，不在此限
    。民事訴訟法第255條第1項第2、3款定有明文。原告主張依
    據民法第979條之1規定，起訴聲明求為判決被告應給付原告
    294,550元，及自起訴狀送達之翌日起至清償日止，按年息
    百分之五計算之利息，嗣減縮為290,350元，及自起訴狀送
    達之翌日起至清償日止，按年息百分之五計算之利息，並追
    加訴訟標的民法第978條，核其基礎事實同一，故原告上開
    減縮及追加，合於首揭規定，先予敘明。
二、原告起訴主張略以；
（一）緣兩造於民國（下同）97年10月25日前透由綱路認識，並
      於97年10月25日見面，嗣於同年11月中左右，原告攜被告
      返家認識原告之父母，後被告亦攜原告往見被告家人，於
      97年11月底雙方父母見面，並正式提親，並訂於98年1月
      10日訂婚，同年4月17日結婚；兩造於議定婚期後，即於
      97年12月左右拍攝婚紗，其訂購喜餅分別花費新台幣（下
      同）20,700元、41,840元，共計62,540元，扣除未收受之
      部分，實際收受之喜餅價額為58,340元，購買項鍊、手環
      、耳環等金飾，價格為65,000元，另金戒指2指重2錢，以
      98年1月10日金價每錢3,505元，共計7,010元，被告於98
      年1月10日訂婚當日收受聘金160,000元，共計290,350元
      。嗣於98年1月13日左右，被告即向原告表示欲退婚，並
      於同年4月6日以簡訊向原告片面解除婚約，無故故違婚期
      至明。被告無理由故違婚期，原告自得依民法第976條第1
      項第2款規定，以起訴狀繕本送達向被告為解除婚約之意
      思表示，並依同法第979條之1規定，請求被告返還贈與物
      。退步言之，縱鈞院認被告上開情形非故違婚姻期約，惟
      被告堅決表示，不與原告結婚，原告追加民法第978條規
      定，請求被告負損害賠償責任。故聲明求為判決被告應給
      付原告290,350元，及自起訴狀送達之翌日起至清償日止
      ，按年息百分之五計算之利息等語。
（二）對被告之答辯，陳述略以：(一)被告稱伊尚有結婚之意願云
      云，實則兩造於98年4月17日婚期前並無任何爭吵，故被
      告所傳簡訊予原告，令原告錯鍔，亦令原告感覺被告無結
      婚意願，茲將兩造本件發生之緣由析述如下：（1）被告
      稱兩造於98年4月6日因細故起口角云云，然當日兩造並無
      口角，其緣係原告於中午休息時間致電詢問被告是否用餐
      、工作是否會累，被告回答：如果說這些話，以後別再打
      過來了，原告認為被告此時無理取鬧，且因原告工作休息
      時間快到了，要先午睡，被告傳簡訊：你又沒講，那我們
      取消婚約吧！讓原告錯鍔認為結婚日止剩11日，喜帖已發
      出，喜宴辦桌已安排好，被告此時傳訊取消婚妁，被告不
      把婚姻當人生重要之事，如同兒戲，先行毀約。（2）98
      年4 月6日原告致電告知家人被告要取消婚約之意，雙方
      家長溝通之下同意展延婚期以待被告平復情緒，是因被告
      先提出取消婚約，對婚姻先失去誠信，98年4月7日早上原
      告致電給被告，詢問最後的答案，被告回答：不知道，因
      被告的回答對婚姻已經十分茫然，原告因此致電辦喜宴桌
      婚禮延期舉行，擇日舉辦。（3）98年4月17日，原告依約
      前往被告家中，當日因原告鄰居家中施工，原告告友被告
      父、母親，怕因施工影響胎兒健康有流產危險，被告父、
      母親因此拒絕被告至原告家裡，被告當時因肚子痛，原告
      、原告父、母親關心被告身體健康帶至婦產科做檢查，逛
      大潤發幫被告添購內衣褲、衣服，至彰化田尾鄉遊玩，期
      間原告父、母親關心被告，希望被告與原告可以多互動，
      過程中，被告拒絕與原告任何互動說話、牽手。（4）98
      年4月20日，被告好友通知原告，被告身體狀況不佳去急
      診，原告致電家人，前往被告家中探視，被告父、母告知
      被告吞安眠藥自殺，被告精神狀況不穩定，原告、原告父
      、母關心被告身體健康，一同到被告家中探視，詎被告拒
      絕與原告任何互動，被告傳簡訊要求原告解決，不要跟原
      告有任何瓜葛，要取消婚約；98年5月17日，原告姊姊、
      姊夫陪同原告、原告父、母親至被告家中，被告表示堅決
      不可能再跟原告結婚了，這輩子不要再見到原告、恨原告
      ，堅決表示要取消婚約。（5）98年11月1日被告產下一名
      女嬰，被告父親告知原告，當日晚上，原告、原告父、母
      親、堂哥、理事長林宗信等前往探視女嬰，並包女嬰紅包
      12,000元，於98年11月18日原告、原告父、母親、朋友乙○○前往談論，被告父親談論過程中，要求原告如果抱回
      小孩回家，必須賠償被告60萬元金額，如果不抱小孩回家
      ，必須支付160萬金額，原告告知家中父、母已無工作，
      妹妹是身障人士，原告想要認領小孩，但無法支付60萬與
      160萬金額；被告父親要求若不抱回小孩回家，要求先支
      付100萬現金、60萬簽本票，無法達成協議。本件縱認兩
      造於98年4月17日前合意將該日之婚期往後延，然原告於
      婚期後與其母甲○○一再前往被告處詢問何時可以舉辦婚
      宴，惟被告一再表示不願意與原告結婚，準此，被告不願
      與原告結婚，自為民法第976條第1項2款所稱之「故違婚
      姻期約」。(二)被告辯稱係兩造經常發生口角，無計可施下
      ，始傳送各該簡訊與原告，其目係為提醒原告能多重視被
      告感受、多與被告溝通，並無解除婚約或拒絕結婚之意思
      云云，惟查：（1）原告於婚前已廣發喜帖，並訂好酒席
      ，親朋好朋皆知原告將於98年4月17日結婚，以原告之父
      母皆為鄉下純樸好客之本質，如何好意思向親朋好友通知
      婚期將延期舉行。（2）被告於婚前即以口頭及數通簡訊
      表示拒絕履行婚約，經原告之母即致電被告之父，此觀證
      人甲○○證詞，足見被告對被告拒絕履行婚約之情亦知甚
      明。（3）98年4月17日當日被告父親要求原告開車載被告
      回家，原告等人依約前往，惟並非被告父親所稱之迎娶，
      兩造98年4月17日之婚期已展延，被告之父只要求原告載
      被告出去走一走，而其稱被告表明一定要在當日嫁云云，
      僅是附和被告之說詞，且前後予盾，委無足採。（4）婚
      期過後之98年4月20日原告等人曾到被告家詢問訂婚期之
      事，被告仍表明不願意嫁。此觀證人甲○○、庚○○之證
      詞即明。而證人己○○歷次證詞，只要是問到不利被告部
      分，即稱伊不知道及不記得，顯係迴護被告之詞，實不足
      採。3.有關被告所提及兩造於98年6月30日在溪湖鎮調解
      委員會第二次調解過程中之錄音記錄，被告雖言「我要嫁
      」，然依證人丙○○證述有聽到女方表示不願意嫁等語，
      可知，被告於98年6月15日仍向原告表示伊不願意嫁，但
      竟於同年月30日第二次調解時，以背誦的口吻表示：「我
      要嫁啊！我要嫁啊!」云云，顯係事前即準備於該日錄音
      以做日後訴訟之用。當被告重覆稱：「我要嫁啊!我要嫁
      啊!」等語時，原告問被告：「我那時問你甚麼，我問你
      確認要嫁嗎，是你說不知道」。被告復稱：「我要嫁啊，
      我要嫁啊，是你們要延的」。原告即稱：「一開始是你說
      不嫁，我問你確認要嫁嗎，是你說不知道」。被告再稱：
      「我說我要嫁，我也跟你媽說我要嫁，你媽說要延的」。
      原告回答：「那時候是你說你不要的呢，我問你說你要不
      要嫁，你說你不知道」。被告：「我要嫁，我說我要嫁」
      。原告：「你說你不要的呢」。被告：「我那會說完我說
      不要，為什麼我會說這樣」。原告：「你說不要，我就跟
      爸、媽商量」。被告：「為什麼我會說不要」。原告：「
      你說你不知道的呢，我說我要娶妳的，你說你不知道的呢
      」。被告：「我要嫁啊，我哪有說我不要嫁」。原告：「
      你說你不知道的呢」。被告：「不知道什麼」。原告：「
      你是否要嫁、不嫁，是你說不知道的呢，阿不知道，我就
      跟爸、媽說」。被告：「阿不嫁，我會跟你爸、媽說不嫁
      嗎，阿沒有我是要嫁給你媽媽」。原告：「那是一開始是
      我問你，是你說你不要的呢」。被告：「我要嫁啊」。原
      告：「是你說你不要的呢」。被告：「我說我要嫁阿」。
      原告：「一開始是你說你不要的耶」。被告：「為什麼我
      會說這句話，我說什麼話，為什麼我會說這句話」。原告
      ：「我關心你的話，你說我都說這些，那就別打來了阿」
      。被告：「為什麼我會這樣，為什麼我會說這句話，你自
      己有沒有想過，我為什麼會說這句話」。原告：「這些跟
      我沒關係呢，因為我關心你呢」。第三人即被告之叔叔：
      「話是你說的，你一直問原告為什麼會這樣說，話一直說
      不清，有或沒有比較重要」。被告：「我說我要嫁」。原
      告：「要嫁與不嫁都是你自己在說的，你怎會這樣」。被
      告：「我說我要嫁，我說我要嫁阿，我說我要嫁啊，不然
      我也不會打電話給你媽媽說我要嫁啊」。原告：「那為什
      麼你會提出」。被告：「為什麼我會這樣，為什麼我會說
      這句話，你怎麼不自己想一下」。第三人即被告之叔叔：
      「為什麼你會傳那些簡訊」。被告：「我說，你都沒有話
      說阿。是你阿，是你都沒有話說阿，我才會氣到這樣阿」
      。原告：「為什麼我會沒有話說」。被告：「對阿，我每
      次問你，你都沒有話說阿，你也承認阿，是你沒有話說阿
      」。原告：「我關心你的話不是話喔」。被告：「那算是
      話喔！」，由上開兩造之對話可知，被告係單方一再稱伊
      要嫁給原告，原告亦一再稱當時有問被告，是被告說不知
      道等語。故被告顯係事先即準備說上開之言語，再加以錄
      音，以持做本件訴訟之用，顯見被告並無結婚之真意。4.
      原告並非如被告所稱對被告母女不聞不問，此觀證人乙○○、己○○證述協商撫養小孩之事，且原告亦一再以簡訊
      向被告表明欲認領小孩、要扶養小孩，係被告一直要原告
      提出其所無法負擔之金額，才肯解決小孩之問題，故原告
      並非被告所稱對伊母女不聞不問。
三、被告則聲明求為判決駁回原告之訴，如受不利判決，願供擔
    保聲請准免為假執行等語。答辯略以：
（一）被告實際僅收受58,340元之喜餅，至於原告主張被告於98
      年1月10日訂婚當日收受聘金160,000元，此部分事實被告
      不爭執。原告雖謂其購買金項鍊、手環、耳環等金飾，價
      格為65,000元，另金戒指2指重2錢，以98年1月10日金價
      每錢3,505元，共計7,010元云云。然查，其中金項鍊、手
      環、耳環等金飾係共重1兩8錢2分6厘，如以原告主張之每
      錢3,505元計算，應為64,001元。依卷附「榮記珠寶銀樓
      」開立之飾金改造保證單所示，原告所購買之金飾，其重
      量確實分別為：耳環為1錢3分2厘，項鍊6錢6分1厘，手鍊
      5錢6分5厘，戒指2錢0分5厘。其中耳環、項鍊、手鍊部分
      ，共計13錢5分8厘（計算式：1.32＋6.61＋5.65＝13.58
      ），如依原告主張之98年1月10日金價每錢3,505元計算，
      其價值應為47,598元，原告主張價值為65,000元應有誤。
      又雖原告再主張上開銀樓亦有開立一張各金飾種類及總價
      額之證明單於云云，然上開銀樓所出售之金飾種類及重量
      既已開立有卷附之保證單為憑，豈可能又開立另紙證明單
      ？故被告特予否認，此請原告舉證以實其說，否則其主張
      即無可採。
（二）原告主張解除婚約並請求返還贈與物顯無法律上理由：
    (一)兩造於民國（下同）98年1月10日訂婚宴客，於同年1月13
      日兩造因細故發生口角，隨即和好，於18日兩造仍偕同到
      「帝芬妮」婚紗店觀看婚紗照片，同年2月14日被告至婦
      產科檢查，確定被告懷有身孕，同年月19日原告始陪同被
      告例行產檢。因當時婚期已近，被告乃於同年3月2日委託
      貨運公司將家具、冰箱等嫁妝送至原告家中。嗣於98年4
      月6日，兩造又因細故口角，被告因見原告拒絕溝通，一
      時氣憤，情急之下始傳送「你又沒話講，那我們取消婚約
      吧！免得以後問題一大堆。」之簡訊與原告，目的係為提
      醒原告能多與被告溝通。翌日，原告母親甲○○以電話聯
      絡被告父親己○○，告以同年4月17日之婚期欲延後云云
      ，被告知悉後十分錯愕，旋即致電原告母親甲○○，堅決
      表明不願延後婚期，然未獲確切回應。參以兩造已訂婚宴
      客，且婚期已定，印妥喜帖，被告並已將嫁妝送至原告家
      中，當時被告又已有身孕，事後被告更堅決表示不願延後
      婚期，可知上開簡訊內容實為被告抱怨原告拒絕溝通之一
      時氣話，被告根本無解除婚約之意思，況且，解除婚約事
      關重大，以當時萬事俱備只待婚期，又豈可能僅以簡訊之
      寥寥數語而為？詎原告竟刻意加以曲解，並據以提起本件
      訴訟，教被告情何以堪！
    (二)約於兩造婚期前一週，被告父親己○○仍撥打電話至原告
      家中，請原告務必如期前來迎娶，然而於同年4月17當日
      ，原告雖偕同其父、母親前往被告家中，然未見有依禮俗
      迎娶之動作，被告父親己○○乃請原告先迎娶回去，然遭
      原告拒絕，當日原告及其父、母親僅先帶同被告至婦產科
      例行產檢後，再一同前往彰化縣田尾鄉遊玩、逛「大潤發
      」賣場，未再提及結婚之事。嗣兩造雖於彰化縣溪湖鎮調
      解委員會調解，然經於98年6月15日第一次調解仍無結果
      ，再於同年6月30日續行調解時，原告堅決表示解除婚約
      ，被告明確表示：「（某人問被告：你有沒有答應人家延
      期？他們說要延期，你怎麼說的？）我說我不要延期（按
      ，此時忽然有一名女性拍桌子大聲怒斥被告），我就要那
      一天啊！」，當被告父親詢問原告結婚意願時，原告答以
      ：「（被告父親問：這時候你要或不要，你說一下！）我
      要取消婚禮。」；嗣兩造談論對話時，被告更曾多次明確
      表示仍希望履行婚約，並稱：「我要嫁啊，是你們不要娶
      我的。」可知被告並未同意展延婚期，更未曾同意解除婚
      約，反係原告無故拒絕履行婚約，惟原告完全無視被告內
      心所受委屈傷痛；況且被告若於第一次調解表示不願意嫁
      、卻又於第二次調解時多次表示「我要嫁」等語，則原告
      一方或其他參與第一次調解之人，又豈可能不提出異議，
      或質問被告何以出爾反爾？況被告多次表示「我要嫁」並
      非主動發言，而均係回應被告之質問，用以澄清被告從未
      同意原告展延婚期之要求，且明確表示自始至終均希望履
      行婚約之意思，何來「背誦口吻」之說？被告於同年11月
      1日產下一名女嬰，同年11月18日原告曾至被告家中談論
      子女問題，然無結果，同年12月13日被告前往原告家中再
      次談論子女問題，然未獲原告置理。假設兩造真於98年6
      月30日合意解除婚約，則何以原告又於其98年12月25日主
      張「以本訴狀繕本之送達，向被告為結婚約之意思表示」
      ？此足證兩造根本未曾於98年6月30日合意解除婚約，益
      明原告上開合意解除婚約主張之不可採。
    (三)又查98年4月7日原告母親甲○○曾以電話聯絡被告父親己○○，片面告以同年4月17日之婚期欲延後，當時被告父
      親並未同意，被告知悉後更十分錯愕，並旋即致電原告母
      親甲○○，堅決表明不願延後婚期，然未獲確切回應。故
      原告主張：雙方家長溝通之下同意展延婚期云云，絕非事
      實。原告另主張：98年4月17日原告依約前往被告家中，
      當日因原告鄰居家中施工，原告告知被告父、母親，怕因
      施工影響胎兒健康有流產危險，被告父、母親因此拒絕被
      告至原告家裡云云，惟查，兩造98年4月17日之婚期係早
      已預定，若真有原告所稱鄰居施工問題，為何婚期仍定於
      該日？足證原告上開主張有違常理，更屬無稽。原告故違
      婚期在前，茲臨訟竟又藉詞模糊焦點，實無足採，其心態
      更屬可議。隨著現代通訊工具之便利，已或多或少改變人
      與人溝通之方式，有時透過如行動電話簡訊傳達之訊息，
      不外反應發送者當下之情緒，然若涉及重大事項，實非可
      僅因簡訊之寥寥數語而窺得當事人真意。例如社會新聞事
      件中，亦不乏有因誤解簡訊真意而生遺憾之事例。就本件
      而言，於兩造訂婚後、結婚前，被告面對婚後是否能適應
      生活環境之改變、是否能與原告家人相處融洽、是否能扮
      演好為人妻之角色等諸多問題，內心總是忐忑不安，復且
      當時被告又發現已懷有身孕，心情更是複雜，難免多愁善
      感，被告企盼原告能作為其精神支柱，更需要原告之貼心
      關懷，豈料原告竟無視於此，甚拒絕溝通，兩造因經常發
      生口角，被告氣憤、情急又無計可施之下，始傳送各該簡
      訊與原告，其目的係為提醒原告能多重視被告感受、能多
      與被告溝通，然被告絕無解除婚約或拒絕結婚之意思。退
      步言，假設被告真有拒絕結婚之意思，又何必對於兩造結
      婚及婚後之種種問題耿耿於懷？再參以兩造已訂婚宴客，
      婚期已定，且印妥喜帖廣發親友，被告並已將嫁妝送至原
      告家中，當時被告又已有身孕，事後被告更堅決表示不願
      延後婚期，於兩造婚期前一週被告父親仍電請原告務必如
      期前來迎娶，兩造婚期當日被告父親請原告先迎娶被告回
      去亦遭拒絕等情，更可知上開簡訊內容實為被告抱怨原告
      拒絕溝通之一時氣話，被告根本無解除婚約或拒絕結婚之
      意思，況且，解除婚約事關重大，非可兒戲，以當時萬事
      俱備只待婚期，又豈可能僅以簡訊之寥寥數語而為？被告
      真誠與原告交往，互許終身，並懷有新生兒等待成為新嫁
      娘，然於結婚之日，新郎前來卻無迎娶動作，被告父親請
      求原告先迎娶回去竟遭拒絕，如何面對此等難堪場面？原
      告竟刻意加以擴張曲解，並藉此拒絕履行婚約，主張被告
      於婚期前無結婚意願云云，實無足採。由上可知，被告並
      未故違婚期，反係原告無故拒絕結婚而故違婚期，依民法
      第976條第1項第2款規定，原告並無婚約解除權，故其主
      張解除婚約並據以依民法第979之1規定請求返還贈與物，
      即無理由，應予駁回。
四、原告主張兩造於97年間認識，並於97年10月25日見面，嗣於
    同年11月中左右，互至攜對方家中與家人見面，11月底雙方
    父母見面，並正式提親，並訂於98年1月10日訂婚，同年4月
    17日結婚，議定婚期後，即於97年12月左右拍攝婚紗，98年
    1月6日訂購喜餅等情，為被告所不爭執，且有喜帖、相片、
    統一發票、收據等在卷可稽，堪信為真實。
五、原告復主張被告於98年1月13日左右，即向原告表示欲退婚
    ，並於同年4月6日以簡訊向原告片面解除婚約，無故故違婚
    期等語，則為被告所否認，辯稱：兩造於98年1月13日因細
    故發生口角，隨即和好，於18日兩造仍偕同到「帝芬妮」婚
    紗店觀看婚紗照片，同年2月14日被告至婦產科檢查確定懷
    有身孕，同年月19日原告始陪同被告例行產檢，被告於3月2
    日委託貨運公司將家具、冰箱等嫁妝送至原告家中，嗣於98
    年4月6日兩造又因細故口角，被告因見原告拒絕溝通，一時
    氣憤，情急之下始傳送「你又沒話講，那我們取消婚約吧！
    免得以後問題一大堆。」之簡訊與原告，目的係為提醒原告
    能多與被告溝通，翌日原告母親甲○○以電話聯絡被告父親
    己○○，告以同年4月17日之婚期欲延後，被告知悉後即致
    電原告母親甲○○表明不願延後婚期等語。按民法第976條
    第1項第2款所謂故違結婚期約，係指婚約當事人之一方對於
    約定之結婚時期，故意違背者而言。所謂結婚期約，係指男
    女雙方對於結婚日期達成意思表示合致，換言之即一方選定
    之結婚日期，得到他方承諾，使雙方意思表示合致，雙方之
    結婚期約因而成立。經查：原告主張被告於98年4月6日以簡
    訊向原告表示「你又沒話講，那我們取消婚約吧！免得以後
    問題一大堆。」一節，有簡訊之翻拍照片在卷可稽，且被告
    自98年3月25日即傳簡訊：「別在找我了」、「忘了我吧」
    、「那我離開好了，再見了！」「記得沒有我也要好好生活
    下去，知道嗎！」、「對了，留在你那的衣服你可以丟了，
    不用留下來，你還有話要說嗎？」等語，有簡訊之翻拍照片
    可稽，應堪認被告表示取消婚約之意思，應非猝然一時之情
    緒反應；而證人即原告之母甲○○亦證稱：「我有與被告的
    父親通電話，問對方為何被告又說不嫁了，…被告的父親還
    說遇到這種狀況，他也沒有什麼話好講，我說那是否先將喜
    宴停掉，被告的父親說好。…因為之前有將近十次被告有說
    不要嫁，如過迎娶不到怎麼辦，被告的父親都沒有提到要延
    期或取消，只說他無話可說。…因為在四月七日我就有問被
    告的父親，如過要去迎娶娶不到怎麼辦，被告的父親告訴我
    ，因為被告這種情況，他也無話可說。所以我才將當天各種
    準備都取消」等語，足見兩造原定98年4月17日之婚期已因
    此事件而中止，雖然證人即被告之父己○○到庭證述：「原
    告的母親打電話通知我日期要改，改過更好的日期，…原告
    的母親後打電話給我因其要延期，但被告表示一定要在四月
    十七日迎娶，否則我不要嫁，我才與原告的母親說」、「我
    在四月十七日前約一個禮拜有跟原告的母親講四月十七日當
    天先迎娶，事後在宴客，原告的母親怎麼講我不記得」、「
    因為我是有向原告方面講你先將告方面娶回去，日後再宴客
    ，我還打電話去催，當時並無其親戚、朋友在場」等語，然
    4月17日當天既已無親友在場，且並無事證足以顯示當日兩
    造有何舉行結婚之公開儀式，堪認兩造已因此一事件以致不
    能依期而結婚。又98年5月17日原告及其父母至被告家中協
    調兩造婚事，被告仍拒絕與原告結婚之事實，業據證人即原
    告之姐夫謝銘祥證述：「（問：去到被告家中雙方有無談及
    如何再訂婚期之事？）當時氣氛很好，因為婚姻會變成這樣
    ，是要由兩造自己承擔，當時被告的話不多，被告的父母建
    議我們私下勸被告談繼續履行婚約的事，我與我太太有私下
    與被告溝通，但被告拒絕履行婚約的意思非常強烈。（問：
    證人當時被告所表示的言語為何？）因為牽涉到被告對於原
    告的評價及觀感，我認為不方便說。其間被告的回應不多，
    但她有肢體語言表現出不願意與原告溝通，我們私下與被告
    談，我們是希望被告能夠再與原告商討履行婚約的事，但是
    被告拒絕，所以就沒有再談如何訂婚期的事」等語明確，核
    與被告於4月27日傳送之簡訊：「不如你找你的幸福找到好
    的女人陪伴你我不想擔務到你就這樣哦」、5月4日傳送之簡
    訊：「請你趕快解除婚約，這樣拖不是辦法」、5月5日傳送
    簡訊：「請快處理」「我忘了，你最會拖時間了，說什麼會
    處理好，在騙我啊」、5月9日傳送簡訊：「不是要處理」、
    5月10日傳送簡訊：「我不想和你載有任何瓜葛」等情相符
    ，有簡訊翻拍照片可證，堪認被告確已無履行婚約之意。至
    於證人即被告之舅洪財仁到庭證述：（6月15日第一次調解
    ）有在場，當時我向調解委員表示要調解結婚還是調解解除
    婚姻，雙方並沒有表示不願結婚，在調解室被告並沒有這樣
    表示要結婚或不結婚等語，惟證人即調解委員丙○○到庭證
    述：調解中雙方都各有己見，所以我們建議在給予時間給年
    輕人當場作單獨的協調，再至調解室男方表示婚姻之事如何
    處理，女方表示婚姻這件事已經不可能，我在調解室我有聽
    到女方表示不願意嫁等語，堪認被告仍無意履行婚約。被告
    雖辯稱6月30日調解時多次明確表示仍希望履行婚約等語，
    並提出錄音光碟為佐，然被告於錄音光碟中，除一再重複「
    我要嫁」等語之外，並無任何有關婚期之具體討論，此對照
    證人丙○○證稱：沒有具體，都是討論階段等語即明。綜合
    上開事證，原告主張被告向原告片面解除婚約，故違結婚期
    約等語，應屬有據。從而，原告依民法第976條第1項第2款
    規定，以起訴狀繕本送達向被告為解除婚約之意思表示，並
    依同法第979條之1規定，請求被告返還贈與物，於法有據，
    應予准許。
六、按因訂定婚約而為贈與者，婚約無效、解除或撤銷時，當事
    人之一方，得請求他方返還贈與物。民法第979條之1定有明
    文。本件因被告具有民法第976條第1項第2款，故違結婚期
    約之解除婚約事由存在，故原告依法解除婚約後，自得請求
    被告返還贈與物。又按聘金禮物乃預想他日婚約之履行，而
    以婚約之解除或違反為解除條件之贈與。並不以訂婚時所給
    與者為限，即在婚約存續中以上開目的所為贈與，亦應包括
    在內。原告主張被告實際收受之喜餅價額為58,340元，98年
    1月10日訂婚當日收受聘金160,000元，為被告所不爭執，且
    有收據、統一發票等在卷可稽，堪信為真實。又原告主張其
    購買項鍊、手環、耳環等金飾，價格為65,000元，另金戒指
    2指重2錢，以98年1月10日金價每錢3,505元，計7,010元等
    語，被告則辯稱：依「榮記珠寶銀樓」開立之飾金改造保證
    單所示，原告所購買之金飾，其重量確實分別為：耳環為1
    錢3分2厘，項鍊6錢6分1厘，手鍊5錢6分5厘，戒指2錢0分5
    厘。其中耳環、項鍊、手鍊部分，共計13錢5分8厘，如依原
    告主張之金價每錢3,505元計算，其價值應為47,598元，原
    告主張價值為65,000元應有誤等語。查：原告主張其購買項
    鍊、手環、耳環等金飾，價格為65,000元一節，業據證人即
    原告之父戊○○到庭證述略謂總共拿六萬五千元給銀樓，包
    括項鍊、手環、耳墬，不包括戒指在內等語明確，而被告所
    辯耳環為1錢3分2厘，項鍊6錢6分1厘，手鍊5錢6分5厘，戒
    指2錢0分5厘。其中耳環、項鍊、手鍊部分，共計13錢5分8
    厘，如依原告主張之金價每錢3,505元計算，其價值應為47,
    598元等語，雖提出榮記珠寶銀樓飾金改造保證單為證，然
    衡諸社會上一般黃金金飾交易，除金價之外尚須添加工錢，
    是被告所稱之價值，僅為金價而已，尚未加計工錢，是
    47,598元再加計工錢後，為證人戊○○所證述之65,000元，
    客觀上尚難認有何過高偏離行情之情形，堪認合理可採，故
    原告此部分主張，應堪採信。又原告主張贈與金戒指2指重2
    錢，以98年1月10日金價每錢3,505元，計7,010元等語，此
    部分被告未另作爭執，並有榮記珠寶銀樓飾金改造保證單為
    佐，故此部分請求，亦屬可採。故原告所得請求返還之價額
    應為290,350元（58340＋160000＋65000＋7010＝290350）
    。從而，原告請求被告給付原告290,350元，及自起訴狀送
    達之翌日即99年1月15日起至清償日止，按年息百分之五計
    算之利息，為有理由，應予准許。
七、本判決所命為給付金額未逾50萬元，爰依民事訴訟法第389
    條第1項第5款依職權宣告假執行，並依同法第392條規定，
    依被告聲請宣告相當之金額預供擔保免為假執行。
八、本件事實已臻明確，兩造其餘之主張、陳述及舉證，經斟酌
    後並不影響訴訟之結果，爰不再逐一論列，附此敘明。
九、訴訟費用負擔之依據：民事訴訟法第78條。
中    華    民    國    99    年    10   月     5   日
                  家事法庭      法  官  陳弘仁
以上正本係照原本作成。
如對本判決上訴，須於判決送達後20日之不變期間內，向本院提
出上訴狀。如委任律師提起上訴者，應一併繳納上訴審裁判費。
中    華    民    國    99    年    10   月     5   日
                                書記官  張俞文

司法院資訊處製作；財團法人民間司法改革基金會備份。
